臺灣高等法院臺南分院刑事裁定
110年度毒抗字第1002號
  抗  告  人  蘇文嶸



上列抗告人因聲請觀察勒戒案件（臺灣嘉義地方檢察署110年度
聲觀字第316號、毒偵字第1049號），不服臺灣嘉義地方法院中
華民國110年11月29日110年度毒聲更一字第10號裁定，提起抗告
，本院裁定如下：
    主  文
抗告駁回。
    理  由
一、抗告意旨略以：抗告人甲○○家中有老父，因心律嚴重不穩，
    雙手抖到日常生活作息都必須由抗告人打理，家中無人可照
    顧，都要抗告人親身照理，抗告人請求改為前往醫院戒癮治
    療之緩起訴處分，讓抗告人可以照顧父親並戒除毒癮等語。
二、犯第10條之罪者，檢察官應聲請法院裁定，或少年法院（地
    方法院少年法庭）應先裁定，令被告或少年入勒戒處所觀察
    、勒戒，其期間不得逾二月。毒品危害防制條例第20條第1
    項定有明文。
三、抗告人坦承於民國110年7月12日2時許，在雲林縣○○鎮○○街0
    0號0樓之0住處，施用第二級毒品甲基安非他命1次，並於11
    0年7月12日18時許，經其同意後採尿送驗，結果呈甲基安非
    他命代謝物陽性反應等情，有其警詢筆錄、尿液採證同意書
    、代號與真實姓名對照表、正修科技大學超微量研究科技中
    心尿液檢驗報告附卷可參，足堪認定。又抗告人未曾受觀察
    、勒戒，則有臺灣高等法院被告前案紀錄表可查，是檢察官
    聲請裁定令抗告人入勒戒處所觀察、勒戒，核與毒品危害防
    制條例第20條第1項之規定無違。
四、毒品危害防制條例修正後，對於施用毒品者雖採取多元且以
    機構外處遇為主之「除刑不除罪」刑事政策，機構內之監禁
    措施則屬最後手段，惟機構內之觀察勒戒，與機構外之戒癮
    治療，同屬刑罰之替代措施，均屬治療為重之處遇，對於不
    適宜進行機構外治療方式之被告，檢察官依裁量權之行使聲
    請以實施觀察、勒戒之方式戒除毒癮，並無違背上開毒品危
    害防制條例修正之立法目的。本件抗告人於110年7月12日經
    查獲時，另扣得含第三級毒品成分之咖啡包8包、梅片5片、
    第二級毒品甲基非他命1包等物，並有搜索扣押筆錄、扣押
    物品目錄表、衛生福利部草屯療養院鑑定書在卷可查，持有
    毒品數量非少，種類亦非單一，可見其取得毒品之管道及數
    量無虞，足供長期施用，而依抗告人供稱：陳宏皇來找我，
    我沒有賣給他，我是請他用，沒有跟他收錢，我的毒品來源
    是鹽哥，我大約1個禮拜施用2次，陳宏皇來我這邊，如果我
    有的話，他就會拿去用，我大約2個月跟鹽哥拿一次等情（
    本院卷第56-57頁），抗告人施用毒品頻率不低，且定期向
    毒品上游購買毒品施用，所購買之數量除供己施用外，另足
    以免費提供予友人施用，其施用毒品已有相當之成癮性，並
    非偶然因為好奇而嘗試毒品之人，則如容任抗告人於人身自
    由未受限制之情況下，一再反覆施用毒品，實與毒品危害防
    制條例以戒除施用毒品者之病態性毒品依賴精神有違。況且
    ，抗告人轉讓毒品與友人之行為，另經檢察官提起公訴，又
    有另案妨害自由案件經提起公訴，現正審理中，抗告人未必
    能配合較長時間之緩起訴處分戒癮治療，執行上顯有困難，
    是以，本件抗告人如採取戒癮治療之社區式戒癮處遇，有無
    法發揮矯正毒癮成效之虞，本件檢察官聲請裁定命抗告人實
    施觀察、勒戒，其裁量權之行使並無不當。至於抗告人之家
    庭狀況，並非應否施以觀察、勒戒應考量之因素，自無從以
    此作為撤銷原裁定之理由，一併敘明。
五、綜上，抗告人符合毒品危害防制條例第20條第1項之聲請觀
    察勒戒要件，檢察官聲請裁定命被告實施觀察、勒戒，並無
    裁量違法之情況，原裁定依檢察官之聲請，裁定抗告人送勒
    戒處所觀察、勒戒，期間不得逾2月，核無不合，抗告人以
    上開理由提起抗告，請求撤銷原裁定，為無理由，應予駁回
    。　　
六、應適用之法律：刑事訴訟法第412條。　　　　
中　　華　　民　　國　　111 　年　　1 　　月　　25　　日
                  刑事第一庭    審判長法　官  楊清安
                                      法　官  陳顯榮
                                      法　官  蕭于哲
以上正本證明與原本無異。
不得再抗告。
　　　　　　　　　　　　　　　　　　　書記官  鄭信邦
中　　華　　民　　國　　111 　年　　1 　　月　　25　　日